【裁判字號】    95,上易,463
【裁判日期】    950313
【裁判案由】    竊盜
【裁判全文】
臺灣高等法院刑事判決                 95年度上易字第463號
上  訴  人  臺灣臺北地方法院檢察署檢察官
被      告  甲○○
                    （另案在台灣台北監獄台北分監執行）
上列上訴人因被告竊盜案件，不服臺灣臺北地方法院94年度易字
第2169號，中華民國95年1月18日第一審判決（起訴案號：臺灣
臺北地方法院檢察署94年度偵字第20428號），提起上訴，本院
判決如下：
    主  文
原判決撤銷；發回台灣台北地方法院。
    理  由
一、公訴意旨略以：被告甲○○基於為自己不法所有之意圖，於
    民國（下同）九十四年八月二十三日下午二時許，在臺北市
    萬華區○○路○段六○六巷六號「萬華醫院」前，以自備之
    機車鑰匙，竊取被害人乙○○所有車牌號碼GFZ-453號重型
    機車，得手後旋即駛離現場。嗣於翌日上午八時許，經被害
    人乙○○發現其機車停放在臺北市○○區○○路三十號前，
    報警埋伏於附近，俟被告啟動機車後，當場將之逮獲等情，
    因認被告涉犯刑法第三百二十條第一項之竊盜罪嫌。
二、原審法院以：被告甲○○基於意圖為自己不法之所有之概括
    犯意，於九十四年十月十日上午六時許，在桃園縣中壢市○
    ○路與中園路口，以自備之鑰匙竊取胡毓家所有之IVG-869
    號重型機車，嗣因汽油耗盡，遂將該機車丟棄，復於同年月
    二十三日晚間十一時四十分許，在臺北縣板橋市○○街八十
    八號前，以自備鑰匙竊取潘曉嵐所有之OPV-372號重型機車
    之際，為被害人潘曉嵐發現喝止，經巡邏警員當場查獲等竊
    盜犯行，經台灣板橋地方法院以九十四年度易字第一四二三
    號判處被告有期徒刑十月，於九十四年十二月二十六日確定
    。而被告本件被訴之竊盜犯行時間是在九十四年八月二十三
    日下午二時許，與前開經判決確定之竊盜犯行時間緊接，犯
    罪方法均係持用隨身攜帶之機車鑰匙啟動停放路邊之重型機
    車引擎駛離之方式，竊盜機車供作代步工具，雖被告於台灣
    板橋地方法院九十四年度易字第一四二三號案件審理時曾供
    述：其於九十四年十月十日當天才決定要去姑姑家探望姑姑
    及姑丈，途中經過桃園縣中壢市○○路與中園路口，看到車
    牌號碼IVG-869號重型機車，臨時起意，想要竊取該車代步
    騎去姑姑家等語，且於原審法院準備程序時，經檢察官詢問
    ：「你是否平常就有看到車想騎就偷的習慣？還是真的有需
    要時才臨時起意？」，被告回答：「有需要的時候才會臨時
    起意。」，然同時亦坦認：「（你的意思是否是指你只要身
    上沒有錢，要去別的地方，看見別人的機車，就想要把別人
    的機車騎走？是不是只要有機會可以騎走別人的機車你就騎
    走？你的心態上是怎樣？）對…（你是否平時身上幾乎都帶
    有機車鑰匙，而且要到遠方時跟家人又借不到機車就會想到
    要拿身上的機車鑰匙去試開路旁的機車作為交通工具？）對
    …」等詞，由於被告未騎機車卻隨身攜帶機車鑰匙一支，且
    被告於前案所竊盜之IVG-869號、OPV-372號機車，及本案所
    竊盜之GFZ-453號機車均是以隨身攜帶之機車鑰匙啟動引擎
    駛離方式竊盜供做交通工具，顯見被告竊盜上開機車均係基
    於概括犯意反覆為之，為連續犯，具有裁判上一罪關係，屬
    同一案件，被告本件被訴犯行為前開確定判決效力所及，爰
    不經言詞辯論，逕為諭知免訴之判決，固非無見。
三、惟按連續犯之所謂出於概括犯意，必須其多次犯罪行為自始
    均在一個預定犯罪計劃以內，出於主觀上始終同一犯意之進
    行，若中途另有新犯意發生，縱所犯為同一罪名，究非連續
    其初發的意思，即不能成立連續犯（最高法院七十年台上字
    第六二九六號判例）。查被告前犯之竊盜案件即台灣板橋地
    方法院九十四年度易字第一四二三號確定判決，在審理時已
    知悉本件之犯罪事實，惟因認為與該已經判決確定案件之被
    訴犯罪事實並非出於概括犯意，無連續犯之裁判上一罪關係
    ，而未予一併審理，有該判決書可稽（原審卷第十八頁至第
    二十頁、見理由貳之二、(一)所述）。又被告於前後兩案被訴
    之竊盜犯行，雖均係以自備之機車鑰匙竊取他人機車騎用，
    然而本件之犯罪時間為九十四年八月二十三日，與該確定判
    決認定最初之犯罪時間九十四年十月十日，相隔長達一月有
    餘，況且被告於台灣板橋地方法院九十四年度易字第一四二
    三號案件審理，關於其於九十四年十月十日如何萌生竊取
    IVG-869 號機車之犯意乙節，已明確陳稱：其於九十四年十
    月十日當天才決定要去姑姑家探望姑姑及姑丈，途中經過桃
    園縣中壢市○○路與中園路口，看到車牌號碼IVG-869號重
    型機車，臨時起意，想要竊取該車代步騎去姑姑家等語；另
    被告於原審法院準備程序時，經檢察官詢問：「你是否平常
    就有看到車想騎就偷的習慣？還是真的有需要時才臨時起意
    ？」時，被告亦回答：「有需要的時候才會臨時起意。」，
    以及「（九十四年八月二十三日下午二時間，你又為什麼需
    要騎機車？）因為那時候要去中壢平鎮找姑姑，我那時候住
    在台北市○○路那邊，身上剛好有機車鑰匙，就試試看。」
    等語（原審卷第二十七頁）；就上開情節以觀，本件及上開
    確定判決被訴之犯罪事實，雖均係被告以自備機車鑰匙竊取
    他人機車使用，然似均屬臨時起意而為，能否認被告之多次
    犯罪行為自始均在一個預定犯罪計劃以內，出於主觀上始終
    同一犯意之進行，而為連續犯，自仍有斟酌研求之餘地。原
    判決僅以被告竊取機車之犯罪手段及作為交通工具使用之情
    形相同等情，而未就被告之多次犯罪行為是否自始均出於一
    個預定犯罪計劃以內所為予以審酌，即認本件犯行為前開確
    定判決效力所及，而諭知免訴之判決，自嫌率斷。檢察官提
    起上訴，執以指摘原判決不當，為有理由，應由本院將原判
    決撤銷發回，並不經言詞辯論為之。
四、據上論斷，應依刑事訴訟法第三百六十九條第一項但書、第
    三百七十二條，判決如主文。
中    華    民    國    95    年    3     月    13    日
                  刑事第十九庭  審判長法  官  林堭儀
                                      法  官  陳憲裕
                                      法  官  宋  祺
以上正本證明與原本無異。
不得上訴。
                                      書記官  蔡慧娟
中    華    民    國    95    年    3    月    14     日


司法院資訊處製作；財團法人民間司法改革基金會備份。
